# 请教陈版，关于联营公司记账本位币变更，投资方的会计处理

提问人：slacker_tie 时间：2013-03-20 16:37:14
情形 1 、 B公司是一家中外合资企业，采用港币为记账本位币；A公司境内企业，采用人民币为记账本位币。 2011 年 12 月 31 日，B将记账本位币变更为人民币。 A持有B 30%的股权，采用权益法核算。 2011 年 12 月 31 日之前，其账面核算如下： 长股股权投资 成本X 损益调整 Y 其他变动 Z
其中， 资本公积—其他余额 Z 为联营企业的外币报表折算差。
问题：在B变更记账本位币后，A是否需要将原记入资本公积的外币报表折算差调整记入当期损益——投资收益？
情形 2 、 B公司是一家中外合资企业，采用港币为记账本位币；A公司境内企业，采用人民币为记账本位币。 2011 年 12 月 31 日，A将对B的投资按照账面价值无偿划转给全资子公司C。 A持有B 30%的股权，采用权益法核算。 2011 年 12 月 31 日之前，其账面核算如下： 长股股权投资 成本 X 损益调整 Y 其他变动 Z
其中， 资本公积—其他余额 Z 为联营企业的外币报表折算差。
问题：在将B的股权无偿划转给C后，A是否需要将原记入资本公积的外币报表折算差调整记入未分配利润？（记入当期损益显然不合理）。

回答人：chenyiwei
回复 slacker_tietie 的帖子
情形 1 ：个人理解，由于被投资企业改变本位币，本企业在其净资产中所占份额并未发生变化，因此不应确认损益，该差额仍继续在资本公积中核算，直至将该股权处置为止。
情形 2 ：我理解在转让C的股权后，A应当将原记入资本公积的外币报表折算差调整记入未分配利润。

提问人：slacker_tie 时间：2013-03-20 21:40:30
回复 chenyiwei 的帖子
感谢陈版！具体的处理方式目前也没有准则、文件作为参考，这种处理我们也认为是最合适的方式。
再次请教另外一个问题： 2006 年 12 月 31 日，A同一控制下收购企业C，购买日以享有被投资单位所有者权益份额作为长期股权投资成本， 2007 年-2009年A公司分别收到C公司分回的 2007 年以前实现的利润 100 万元，A公司账务处理冲减投资成本。 问题：2007-2009 年年末合并财务报表时，假设母公司A有足够的资本溢价，恢复C公司合并日前的盈余公积和未分配利润时是否需要减去分回的股利？

回答人：chenyiwei
不用减去，全额恢复。在合并报表层面，按常规方式将投资收益和利润分配抵销即可。该交易不影响合并报表层面的留存收益总额。

提问人：weixiao0555 时间：2013-04-08 14:03:14
《企业会计准则讲解 2010 》对处置境外经营有如下规定：企业可能通过出售、清算、返还股东或放弃全部或部分权益等方式处置其在境外经营中的利息。企业应在处置境外经营的当期，将已列入合并财务报表所有者权益的外币报表折算差额中与该境外经营相关的部分，自所有者权益项目转入当期损益。如果部分处置境外经营，应当按处置的比例计算处置部分的外币报表折算差额，转入处置当期损益。
按此规定，是不是在“情形2”的情况下，应该在处置当期将资本公积-外币报表折算差额转入投资收益呢？
陈版是所说的A应当将原记入资本公积的外币报表折算差调整记入未分配利润。 是否要通过利润表，还是直接借资本公积，贷未分配利润

回答人：chenyiwei
情形 2 对母公司而言并非真正的处置，而是与子公司之间的权益性交易，所以不确认损益，直接通过股东权益项目结转。

提问人：ying0518 时间：2013-04-08 17:23:22
“2006年 12 月 31 日，A同一控制下收购企业C，购买日以享有被投资单位所有者权益份额作为长期股权投资成本， 2007 年-2009年A公司分别收到C公司分回的 2007 年以前实现的利润 100 万元，A公司账务处理冲减投资成本。” 请教陈版，收到分红冲减投资成本是否符合准则规定？

回答人：chenyiwei
如果执行新准则的，则在新准则下， 2007 、 2008 年可以这样做，但 2009 年解释 3 号生效后就不可以了。

提问人：lxch119 时间：2015-02-10 22:41:28
陈版，关于记账本位币 问题 1 ：记账本位币的选择，是站在整个集团公司角度还是站在报表主体角度？ 问题 2 ：A集团公司在国内日常业务人民币结算，整个集团公司的主要业务为境外B公司从事远洋运输，主要以美元结算，那么A集团公司的记账本位币应该是美元还是人民币? B公司应当选择人民币还是美元作为记账本位币？ 问题 3 ：A集团公司在国内，主要集团内公司C公司的业务也在国内，B公司在境外，为C公司的母公司，主要从国际市场为C公司采购矿石，矿业业务均以美元结算。A集团公司应当以人民币作为记账本位币，那么B公司应当选择人民币还是美元作为记账本位币？ 烦请陈版予以指导并明确理论依据，谢谢！

回答人：chenyiwei
1 、站在报表主体角度。 2 、集团合并报表主体不存在记帐本位币概念，只有报告货币概念。B应以美元为本位币。 3 、B应以美元为本位币。

提问人：lxch119 时间：2015-02-10 23:22:44
陈版，感谢您 的回复。 但是我从理论上怎么说服对方呢？ 我遇到的是刚才的问题 3 的情况。 下面是当时四大中的一家给他们提出的建议，这个管理建议书站在中国XX公司角度说的： 贵集团记账本位币和编制本财务报表所采用的货币均为人民币，中国XX是贵集团在香港注册成立的投资控股公司，虽然中国XX在作为中间代理商代XX钢铁采购铁矿石，但贵集团所有经营活动都产生于境内的XX钢铁。因此三家香港注册成立的投资控股公司应视为XX钢铁经营活动和业务管理的延伸和组成部分，应采用与大陆主体经营实体国丰钢铁一样的人民币作为记账本位币。 （解释：中国XX上面还有母公司，在北京）

回答人：chenyiwei
这个问题始终有争议，而且各四大之间的立场也不一样，实际上是有讨论空间的。